臺灣臺中地方法院簡易民事判決
110年度中簡字第2998號
原      告  林素娥  

被      告  黃世名  


訴訟代理人  王聖仁  


上列當事人間請求損害賠償事件，原告提起刑事附帶民事訴訟，
經本院刑事庭裁定移送前來（109年度交附民字第86號），本院
於民國111年2月24日言詞辯論終結，判決如下：
    主      文
被告應給付原告新臺幣504,569元，及自民國109年11月19日起至
清償日止，按週年利率百分之5計算之利息。
原告其餘之訴駁回。
訴訟費用由被告負擔百分之60，餘由原告負擔。
本判決原告勝訴部分得假執行。但被告如以新臺幣504,569元為
原告預供擔保後，得免為假執行。
    事實及理由
壹、程序方面
    按訴狀送達後，原告不得將原訴變更或追加他訴，但擴張或
    減縮應受判決事項之聲明者，不在此限，民事訴訟法第255
    條第1項第3款定有明文。本件原告原聲明：被告應給付原告
    新臺幣（下同）120萬元，及自刑事附帶民事起訴狀繕本送
    達翌日起至清償日止，按週年利率百分之5計算之利息（見
    本院109年度交附民字第86號卷【下稱附民卷】第5頁）。嗣
    於民國111年2月24日本院言詞辯論期日當庭將聲明更正為：
    被告應給付原告867,158元，及自刑事附帶民事起訴狀繕本
    送達翌日起至清償日止，按週年利率百分之5計算之利息（
    見本院卷第129頁），核屬減縮應受判決事項之聲明，與前
    揭規定相符，應予准許。
貳、實體方面　
一、原告主張：被告於107年12月20日上午8時29分許，駕駛車牌
    號碼0000-00號自小客車（下稱肇事車輛），沿臺中市西屯
    區臺灣大道4段1060巷由福康路19巷往臺灣大道4段方向行駛
    ，行經臺灣大道4段1060巷與臺灣大道4段無號誌之交岔路口
    ，欲右轉進入臺灣大道4段慢車道時，本應注意車前狀況，
    隨時採取必要之安全措施，且行經行人穿越道，遇有行人穿
    越時，應暫停讓行人先行通過，以避免發生碰撞之危險，且
    依當時情形並無不能注意之情事，竟疏未注意及此，適伊沿
    臺灣大道4段由福林路往工業區一路方向行走於行人穿越道
    欲通過上開路口，被告即貿然起步右轉，致伊當場倒地（下
    稱本件事故），因而受有左側近端脛骨腓骨骨折、左側內外
    踝骨折合併遠端脛腓韌帶斷裂及背部筋膜炎等傷害（下稱系
    爭傷害）。被告因過失不法侵害伊之身體健康權，伊自得依
    侵權行為之法律關係，請求被告賠償如下之損害：㈠醫療費
    用123,036元、㈡看護費用108,000元、㈢復健費用10,040元、
    ㈣耗材等雜項支出費用10,985元、㈤精神慰撫金718,589元，
    共計970,650元，扣除已領強制汽車責任險理賠金給付103,4
    92元，請求被告賠償867,158元等語，並聲明：被告應給付
    原告867,158元，及自刑事附帶民事起訴狀繕本送達翌日起
    至清償日止，按週年利率百分之5計算之利息。
二、被告則以：對原告主張之侵權行為事實及請求之看護費用10
    8,000元、復健費用10,040元、耗材等雜項支出費用10,985
    元，並無意見。惟原告請求之醫療費用中之單人病房費用44
    ,000元，並非必要費用，且原告請求精神慰撫金718,589元
    過高等語，資為抗辯，並聲明：㈠原告之訴駁回。㈡如受不利
    判決，願供擔保請准宣告免為假執行。　
三、得心證之理由
　㈠原告主張其於前揭時、地，行走於行人穿越道，欲通過臺灣
    大道4段時，遭被告所駕駛之肇事車輛撞及，發生本件事故
    ，致受有系爭傷害等情，業據提出與其所述相符之澄清綜合
    醫院診斷證明書、臺中榮民總醫院診斷證明書、受傷照片、
    臺中市行車事故鑑定委員會鑑定意見為證（見附民卷第23-2
    7頁、第47-49頁）；而被告因上開行為涉有過失傷害犯行，
    業經本院以109年度交易字第213號刑事判決判處有期徒刑3
    月在案，亦有上開刑事判決在卷可參（見本院卷第17-27頁
    ），並經本院依職權調取上開刑事卷宗審閱屬實，且為被告
    所不爭執，自堪信為真實。
　㈡按因故意或過失，不法侵害他人之權利者，負損害賠償責任
    ；汽車、機車或其他非依軌道行駛之動力車輛，在使用中加
    損害於他人者，駕駛人應賠償因此所生之損害，但於防止損
    害之發生，已盡相當之注意者，不在此限，民法第184條第1
    項前段、第191條之2分別定有明文。復按汽車行近行人穿越
    道，遇有行人穿越時，無論有無交通指揮人員指揮或號誌指
    示，均應暫停讓行人、視覺功能障礙者先行通過，道路交通
    安全規則第103條第2項亦有明定。本件被告駕駛肇事車輛行
    經上開路口時，本應注意車前狀況，隨時採取必要之安全措
    施，且於行經行人穿越道，遇有行人穿越時，無論有無交通
    指揮人員指揮或號誌指示，應暫停讓行人先行通過，以避免
    發生碰撞之危險，且依當時情形並無不能注意之情事，竟疏
    未注意及此，而撞及其前方正在穿越馬路之原告，顯見被告
    就本件事故之發生確有過失甚明，且其過失與原告所受損害
    間，存有相當因果關係，應堪認定。
　㈢又按不法侵害他人之身體或健康者，對於被害人因此喪失或
    減少勞動能力或增加生活上之需要時，應負損害賠償責任；
    不法侵害他人之身體、健康、名譽、自由、信用、隱私、貞
    操，或不法侵害其他人格法益而情節重大者，被害人雖非財
    產上之損害，亦得請求賠償相當之金額，民法第193條第1項
    、第195條第1項前段亦有明定。本件原告因被告上開過失侵
    權行為而受有損害，依前揭規定，原告自得請求被告賠償其
    所受損害。茲就原告得請求賠償之金額，分述如下：
　⒈醫療費用123,036元部分
　　原告主張其因本件事故受有系爭傷害，因而支出醫療費用12
    3,036元等情，並提出澄清綜合醫院醫療收據為證（見附民
    卷第53頁），惟被告除抗辯原告入住單人病房所增加之44,0
    00元非屬必要費用，應予扣除外，其餘費用則不予爭執。經
    查：
　⑴原告主張其因腳裹厚重石膏，行動不便，擔心遭健保病房其
    他病患碰撞及影響他人，只能選擇入住單人病房等語（見本
    院卷第57頁）。惟經本院函詢澄清綜合醫院結果略以：原告
    選擇入住單人病房，係依其個人需求，若病患要求個人隱私
    ，避免他人見及傷口或病況，則建議入住單人病房等情，有
    澄清綜合醫院中港分院111年1月25日澄高字第1112061號函
    附卷可稽（見本院卷第115頁），復衡酌一般健保給付之病
    房配置，已足供醫療行為所必須，原告亦自承住院期間有雇
    用看護專責照顧等語，足見原告之所以選擇單人病房，係基
    於個人主觀原因考量，而非治療所受系爭傷害所必要，自難
    認此部分支出屬必要之醫療費用，是其請求被告賠償之醫療
    費用，應扣除上開入住單人病房之金額44,000元，方屬合理
    。
　⑵原告支出之醫療費用扣除單人病房費後之79,036元部分（計
    算式：123,036－44,000＝79,036元），依其收據之治療項目
    及明細觀之，均屬治療系爭傷害之必要花費，故此等費用均
    係因被告之侵權行為所生財產上之損害，原告此部分之請求
    ，應屬正當。從而，原告請求被告賠償醫療費用79,036元，
    核屬有據，逾此範圍之請求，應屬無據。
　⒉看護費用108,000元
　　原告主張其因本件事故受傷，自107年12月20日起至108年2
    月21日止，需專人全日、半日看護各1個月，看護費用全日
    、半日分別以每日2,400元、1,200元計算，共計可請求108,
    000元（計算式：【2,400×30】＋【1,200×30】＝108,000）等
    情，並提出專業照護費用、結業證明書為證（見附民卷第29
    -33頁），且為被告所不爭執，而參以原告因本件事故傷及
    左膝及左踝關節之骨頭，行動及復健較為困難，生活自理不
    易，需專人看護2個月等情，亦有上揭澄清綜合醫院111年1
    月25日函在卷可佐（見本院卷第115頁），堪認原告確有聘
    僱照顧服務員專人照護之必要，則原告請求被告賠償看護費
    用108,000元之損失，實屬有據。
　⒊復健費用10,040元及耗材等雜項支出費用10,985元
　　原告主張其因本件事故受傷後續須復健治療，支出復健費用
    10,040元及購買紗布、食鹽水等耗材10,985元等情，並提出
    澄清綜合醫院醫療收據、統一發票為證（見附民卷第55-105
    頁），為被告所不爭執，自堪信為真實，是原告此部分請求
    ，應屬正當。
  ⒋精神慰撫金718,589元部分
　  原告主張其因系爭事故所受傷害，受有肉體及精神上之痛苦
    ，故請求精神慰撫金718,589元等情，經查：
　⑴按慰藉金之賠償須以人格權遭遇侵害，使精神上受有痛苦為
    必要，其核給之標準固與財產上損害之計算不同，然非不可
    斟酌雙方身分、資力與加害程度、被害人所受痛苦、及其他
    各種情形核定相當之數額。
　⑵原告因本件事故受有系爭傷害，除接受左脛骨及左內外踝鋼
    釘內固定手術治療，合計住院12天外，尚須專人看護2個月
    等情，有前揭診斷證明書在卷可參（見附民卷第23頁），堪
    認原告所受傷害，確令其肉體及精神蒙受相當程度之痛苦，
    是其請求被告賠償其非財產上之損害，洵屬有據。
　⑶又原告為政治大學畢業，已退休15年；被告為大學畢業、現
    為醫生，月收入約120,000元（見本院卷第111頁）；兩造名
    下均有不動產等情，業據兩造陳明在卷（見本院卷第88頁、
    第111頁），並有兩造稅務電子閘門財產所得調件明細表在
    卷可考（見本院卷證物袋）。茲審酌前述兩造之教育程度、
    身分地位、經濟狀況、被告不法行為態樣、原告因本件事故
    左側膝關節活動角度受限、彎曲與伸直角度受限，足見系爭
    傷害影響原告日常生活程度非輕等一切情狀，堪認原告請求
    被告賠償精神慰撫金應以400,000元為適當，逾此範圍之請
    求，則屬無據，不應准許。
　⒌綜上，原告得請求被告賠償之項目及金額為醫療費用79,036
    元、看護費用108,000元、復健費用10,040元、耗材等雜項
    支出費用10,985元、精神慰撫金400,000元，合計共608,061
    元（計算式：79,036＋108,000＋10,040＋10,985＋400,000元=6
    08,061）。　
  ㈣再按保險人依強制汽車責任保險法規定所為之保險給付，視
    為被保險人損害賠償金額之一部分；被保險人受賠償請求時
    ，得扣除之，強制汽車責任保險法第32條定有明文。查原告
    因本件事故受傷，已領取強制汽車責任保險理賠金103,492
    元乙節，為兩造所不爭執，並有國泰世紀產物保險股份有限
    公司保險理賠證明附卷可參（見本院卷第53頁），而堪認定
    。揆諸上開規定，該等保險給付自為損害賠償金額之一部分
    ，故原告請求之金額自應扣除已領取之保險理賠金。準此，
    原告得請求被告賠償之金額應為504,569元（計算式：608,0
    61－103,492=504,569）。
  ㈤末按給付無確定期限者，債務人於債權人得請求給付時，經
    其催告而未為給付，自受催告時起，負遲延責任。其經債權
    人起訴而送達訴狀，或依督促程序送達支付命令，或為其他
    相類之行為者，與催告有同一之效力；遲延之債務，以支付
    金錢為標的者，債權人得請求依法定利率計算之遲延利息。
    但約定利率較高者，仍從其約定利率；應付利息之債務，其
    利率未經約定，亦無法律可據者，週年利率為百分之5，民
    法第229條第2項、第233條第1項前段、第203條分別定有明
    文。查原告對被告之侵權行為損害賠償債權，核屬無確定期
    限之給付，自應經原告之催告而未給付，被告始負遲延責任
    ，揆諸前揭規定，原告請求被告給付自刑事附帶民事起訴狀
    繕本送達翌日即109年11月19日（見本院附民卷第119頁、第
    121頁）起至清償日止，按週年利率百分之5計算之利息，洵
    屬有據，應予准許。
四、綜上所述，原告依侵權行為之法律關係，請求被告給付504,
    569元，及自109年11月19日起至清償日止，按週年利率百分
    之5計算之利息，為有理由，應予准許；逾此範圍之請求，
    為無理由，應予駁回。
五、本件原告勝訴部分，係就民事訴訟法第427條適用簡易程序
    所為被告敗訴之判決，依同法第389條第1項第3款規定，應
    依職權宣告假執行。被告聲請宣告免為假執行，核無不合，
    爰依同法第392條第2項規定，酌定相當擔保金額准許之。
六、本件事證已臻明確，兩造其餘攻擊防禦方法及所提證據，經
    本院審酌後，認與判決結果不生影響，爰不逐一論述，附此
    敘明。　　
七、訴訟費用負擔之依據：民事訴訟法第79條。
中　　華　　民　　國　　111 　年　　3 　　月　　31　　日
                  臺灣臺中地方法院臺中簡易庭
                                  法　官　傅可晴
以上為正本係照原本作成。
如不服本判決，應於送達後廿日內，向本院提出上訴狀並表明上
訴理由，如於本判決宣示後送達前提起上訴者，應於判決送達後
廿日內補提上訴理由書（須附繕本）。如委任律師提起上訴者，
應一併繳納上訴審裁判費。
中　　華　　民　　國　　111 　年　　4 　　月　　1 　　日
                                  書記官  錢  燕